【裁判字號】    98,訴,227
【裁判日期】    981111
【裁判案由】    損害賠償等
【裁判全文】
臺灣苗栗地方法院民事判決               98年度訴字第227號
原      告  丙○○
訴訟代理人  趙建興律師
複  代理人  甲○○
被      告  乙○○
上列當事人間請求損害賠償等事件，本院於民國98年10月28日言
詞辯論終結，判決如下：
    主  文
被告應將嘉義縣朴子地政事務所他項權利證明書正本一份（抵押
權設定登記日期：民國八十一年九月一日、字號：朴地登一字第
○一○八六七號、證明書字號：朴地字第○○二五七四號）、土
地抵押權設定契約書原本一份、本票原本一紙（發票日：民國八
十一年十月五日、發票人：陳高宗、票面金額：新臺幣壹佰萬元
、票據號碼：00000000號）交付原告。
被告應給付原告新臺幣壹拾玖萬柒仟陸佰玖拾玖元，及自民國九
十八日九月十二日起至清償日止，按年息百分之五計算之利息。
訴訟費用由被告負擔。
本判決第二項得假執行。
    事實及理由
甲、程序方面：
一、被告經合法通知，未於言詞辯論期日到場，核無民事訴訟法
    第386 條各款所列情形，爰依民事訴訟法第385 條第1 項前
    段之規定，准原告之聲請，由其一造辯論而為判決。
二、按訴狀繕本送達後，原告不得將原訴變更或追加他訴，但擴
    張或減縮應受判決事項之聲明者，不在此限，民事訴訟法第
    255 條第1 項第3 款定有明文。查本件原告起訴聲明第二項
    請求被告應給付新臺幣（下同）1,050,565 元，及自起訴狀
    繕本送達翌日起至清償日止，按年息百分之5 計算之利息。
    嗣於民國98年10月28日本院言詞辯論程序時，變更請求判命
    被告應給付原告197,699 元，及自起訴狀繕本送達翌日起至
    清償日止，按年息百分之5 計算之利息（見本院卷第52頁）
    ，核屬減縮應受判決事項之聲明，與上開規定相符，合先敘
    明。
乙、實體方面：
一、原告主張：坐落嘉義縣朴子市○○段974 、975 、976 、
    977 地號土地，為訴外人陳高宗與他人共有，陳高宗所有權
    應有部分比例依序為1/54、1/6 、1/6 、1/54，陳高宗於81
    年9 月1 日因向原告借款1,000,000 元，而以上開土地應有
    部分設定本金最高限額抵押權1,500,000 元之第一順位抵押
    權予原告。原告於84年11月28日取得拍賣抵押物裁定（臺灣
    嘉義地方法院84年度拍字第362 號），聲請對上開抵押物拍
    賣強制執行（臺灣嘉義地方法院84年度民執字第3242號），
    嗣原告與訴外人張政雄於85年6 月21日簽立協議書約定張政
    雄給付800,000 元予原告，原告則將上開強制執行事件所涉
    抵押權及債權讓與張政雄，並辦理抵押權移轉登記。張政雄
    於85年6 月21日交付800,000 元，原告則委任被告向臺灣嘉
    義地方法院撤回強制執行，於領取如主文第一項所示之文件
    後，辦理讓與債權及抵押權等事宜。詎被告受領上開文件後
    ，未將抵押權及債權讓與張政雄，致張政雄於97年4 月25日
    以竹塘郵局第8 號存證信函，催告原告於文到5 日內提供文
    件辦理抵押權讓與登記手續，逾期將予解除契約，其後復於
    97年5 月5 日以竹塘郵局第9 號存證信函對原告為解除契約
    之意思表示，原告則於97年5 月7 日收悉存證信函。張政雄
    繼而對原告提起民事訴訟，請求返還800,000 元並附加自受
    領時起之利息，經臺灣高等法院台中分院以97年度上易字第
    394 號判決確定，命原告應給付800,000 元、自92年5 月31
    日起至清償日止，按年息百分之5 計算之利息及訴訟費用，
    合計共1,050,560 元，上開金額原告業向臺灣彰化地方法院
    提存所提存，並委請律師發函被告返還受任所領取之物，然
    未獲置理，為此依民法第541 條第1 項、第544 條、第216
    條之規定提起本件訴訟，並聲明：（一）被告應將如主文第
    一項所示之文件交付原告；（二）被告應給付原告197,699
    元（即本金800,000 元自92年5 月31日起至97年5 月7 日止
    ，按年息百分之5 計算之利息），及自起訴狀繕本送達翌日
    起自清償日止，按年息百分之5 計算之利息；（三）第二項
    聲明原告願供擔保，請准宣告假執行等語。
二、被告則未於言詞辯論期日到場，亦未提出任何書狀答辯以供
    本院斟酌。
三、得心證之理由：
（一）經查，原告主張之上揭事實，業據提出與其主張相符之85
      年6 月21日原告與張政雄簽立之協議書、臺灣臺中地方法
      院97年度訴字第1387號判決、臺灣高等法院臺中分院97年
      度上易字第394 號判決、臺灣彰化地方法院98年度存字第
      898 號提存書、正建律師事務所98年5 月7 日（98）正興
      字第1015號律師函、系爭土地他項權利證明書、抵押權設
      定契約書、本票（發票日：81年10月5 日、發票人陳高宗
      、票面金額1,000,000 元、票據號碼00000000號）、土地
      登記謄本等件影本為證（見本院卷第6-21頁、第54-59 頁
      ）；且證人劉志豪於前案（即臺灣高等法院台中分院97年
      度上易字第394 號）審理時亦證稱：「我有代理領回嘉義
      地院拍賣抵押物事件的抵押權相關文件，抵押權設定契約
      書、本票原本、他項權利證明書，然後交給乙○○。」等
      語明確（見本院卷第17頁），堪信原告之主張為真實。
（二）按受任人因處理委任事務，所收取之金錢、物品及孳息，
      應交付於委任人，民法第541 條第1 項定有明文。查被告
      受原告之委任，應領取嘉義縣朴子地政事務所他項權利證
      明書正本（抵押權設定登記日期：81年9 月1 日、字號：
      朴地登一字第010867號、證明書字號：朴地字第002574號
      ）、土地抵押權設定契約書、本票（發票日：81年10月5
      日、發票人：陳高宗、票面金額：1,000,000 元、票據號
      碼：00000000號）之文件，並將上開債權及抵押權讓與張
      政雄，卻未依約履行等節，已如前述，則原告主張依民法
      第541 條第1 項規定，被告應將上開委任事務所收取之文
      件交付原告等語，自屬有據。
（三）次按民法第544 條規定，受任人因處理委任事務有過失，
      或因逾越權限之行為所生之損害，對於委任人應負賠償之
      責。查被告未依約於領取上開文件後，辦理讓與債權及抵
      押權予張政雄等委任事務，致張政雄以此為由向原告提起
      民事訴訟，經臺灣高等法院台中分院以97年度上易字第
      394 號判決確定，命原告應返還張政雄本金800,000 元，
      及自92年5 月31日起自清償日止，按年息百分之5 計算之
      利息，有該判決影本附卷為證（見本院卷第11-18 頁），
      故原告確實因被告故意或過失未依約處理委任事務，而受
      有損害；又損害賠償之債，以有損害之發生及有責任之事
      實，並二者之間，有相當因果關係為成立要件，故原告所
      主張之損害，如不合於此項成立要件者，即難謂有賠償請
      求權存在。次查，本件原告於起訴狀中自承：張政雄業於
      97年5 月5 日以竹塘郵局第9 號存證信函對原告為解除契
      約之意思表示，原告並於97年5 月7 日收悉（見本院卷第
      4 頁），可知原告與張政雄間債權及抵押權讓與契約已於
      97年5 月7 日合法解除，自斯時起，原告即應給付張政雄
      本金800,000 元，惟原告遲至張政雄提起訴訟經法院判決
      確定後始給付，故前案判命原告應給付張政雄自92年5 月
      31日起計算至97年5 月7 日止之遲延利息部分，與被告過
      失處理委任事務有相當因果關係，而97年5 月8 日起計算
      至原告實際清償日止之遲延利息部分，則係原告應給付而
      未給付所致。從而，原告請求被告應給付遲延利息之損害
      197,699 元【計算式：800,000 （本金）×1804（自92
      年5 月31日至97年5 月7 日止，共1804天）×0.05÷365
      （年息換算為日息）≒197,699 】，為有理由，應予准許
      。
四、綜上，原告依民法第541 條1 項、第544 條規定，請求被告
    應返還如主文第一項所示之文件與賠償所受損害197,699 元
    ，及自起訴狀繕本送達被告翌日（98年9 月12日）起至清償
    日止，按年息百分之5 計算之利息，為有理由，應予准許。
五、本判決第二項係所命給付金額未逾500,000 元之判決，依民
    事訴訟法第389 條第1 項第5 款規定，應依職權宣告假執行
    。
六、據上論結，本件原告之訴為有理由，依民事訴訟法第385 條
    第1 項前段、第78條、第389 條第1 項第5 款，判決如主文
    。
中    華    民    國    98    年    11    月    11    日
                  民事庭審判長法  官  宋 國 鎮
                              法  官  王 萬 金
                              法  官  游 欣 怡
以上正本係照原本作成。
如不服本判決，應於送達後20日內向本院提出上訴狀（須附繕本
）。
                              書記官  張 宏 賓
中    華    民    國    98    年    11    月    11    日

司法院資訊處製作；財團法人民間司法改革基金會備份。
